【裁判字號】    99,台抗,323
【裁判日期】    990415
【裁判案由】    強盜等罪聲請再審
【裁判全文】
最高法院刑事裁定              九十九年度台抗字第三二三號
抗  告  人  甲○○
上列抗告人因強盜等罪案件，不服台灣高等法院高雄分院中華民
國九十九年三月五日駁回聲請再審之裁定（九十九年度聲再字第
一二號），提起抗告，本院裁定如下：
    主  文
抗告駁回。
    理  由
本件原裁定以抗告人甲○○（下稱抗告人）聲請意旨略以：抗告
人經原審法院依證人即共同被告江正國所證參加作案之成員，均
心知不是討債，係為強盜之證言，判處抗告人犯結夥三人以上，
攜帶兇器強盜罪五罪確定。惟經抗告人回想，江正國曾在羈押禁
見時，對同房室友表明係因賭博花費甚鉅，乃欺騙同案被告參與
本件假討債真強盜，及其如何在審判中為偽證、威逼恫嚇控制抗
告人等情。江正國已於審判外自白其係偽證，為此依刑事訴訟法
第四百二十條第一項第二款、第六款及第四百二十一條規定聲請
再審云云。惟按以刑事訴訟法第四百二十條第一項第二款（所規
定）原判決所憑之證言已證明其為虛偽者為由聲請再審，依同條
第二項規定，須以經判決確定，或其刑事訴訟不能開始或續行非
因證據不足者為限。又依同條第一項第六款（所規定）發現確實
之新證據為由聲請再審，係指該證據於事實審法院判決前已經存
在，為法院、當事人所不知，不及調查斟酌，至其後始行發見之
證據，且就形式上觀察，能認原確定判決錯誤者而言，即須符合
「嶄新性」、「顯然性」二要件。另得上訴第三審之案件，不得
依同法第四百二十一條規定，聲請再審。本件抗告人以原判決中
所憑之江正國證言係屬虛偽為由聲請再審，但並未提出任何證明
，亦查無江正國有經以偽證罪判決確定或其刑事訴訟不能開始或
續行非因證據不足之情形，自與刑事訴訟法第四百二十條第一項
第二款、第二項規定之要件不合。又抗告人以其回想，江正國於
強盜案件羈押禁見時，曾告知其同房室友，其在原審法院所為之
證言係偽證，是抗告人於原審法院審理時已知有此事之存在，況
原判決就江正國所為不利抗告人之證言，已詳為說明如何與卷內
其他證據相符，而足以採信之理由，抗告人以「新證據」為由，
聲請再審，亦不符刑事訴訟法第四百二十條第一項第六款「新證
據」之「嶄新性」、「顯然性」要件。另原判決係論處抗告人加
重強盜罪刑，為屬得上訴第三審之案件，抗告人自不得依同法第
四百二十一條規定聲請再審；因而駁回抗告人再審之聲請。經核
於法並無不合。抗告意旨略以：原判決對抗告人所舉證人所為有
利之證述，未詳為調查，僅以抗告人於原審法院審理中始舉出證
人為由，即摒棄不採，有證據調查未盡之違法，又江正國確係偽
證，有當時之同房室友可證，抗告人以刑事訴訟法第四百二十條
第一項第二款、第六款聲請再審，於法有據，原裁定予以駁回，
自有違誤云云。惟查：原裁定已詳為說明抗告人聲請再審不合上
開二款規定之理由，抗告意旨係徒憑己見，漫事指摘，本件抗告
難認有理由，予以駁回。
據上論結，應依刑事訴訟法第四百十二條，裁定如主文。
中    華    民    國  九十九  年    四    月   十五   日
                      最高法院刑事第七庭
                          審判長法官  林  永  茂
                                法官  蘇  振  堂
                                法官  林  立  華
                                法官  陳  世  淙
                                法官  蔡  彩  貞
本件正本證明與原本無異
                                      書  記  官
中    華    民    國  九十九  年    四    月  二十二  日
                                                      K

司法院資訊處製作；財團法人民間司法改革基金會備份。
